【裁判字號】    98,訴,810
【裁判日期】    980331
【裁判案由】    違反電業法
【裁判全文】
臺灣臺中地方法院刑事判決               98年度訴字第810號
公  訴  人  臺灣臺中地方法院檢察署檢察官
被      告  乙○○
選任辯護人  賴振宗律師
上列被告因違反電業法案件，經檢察官提起公訴（九十八年度偵
字第二一四五號），被告於準備程序中就被訴事實為有罪之陳述
，受命法官於聽取當事人之意見後，由本院合議庭裁定由受命法
官獨任以簡式審判程序判決如下：
    主    文
乙○○撥退電表指數使其失效不準而竊電，處有期徒刑陸月，如
易科罰金，以新臺幣壹仟元折算壹日。緩刑年，並應向臺灣電
力股份有限公司支付財產上之損害賠償新臺幣貳拾壹萬壹仟捌佰
拾陸元（給付方法：於民國九十八年一月八日先給付新臺幣
萬壹仟捌佰拾陸元，其餘款項則自民國九十八年二月八日起至
同年十月八日止，於每月八日前各給付新臺幣貳萬元）。
    犯罪事實
一、緣乙○○之兄賴國壽（已於民國九十四年九月十六日死亡）
    原係臺中市○區○○里○○路三一巷二號之「馥青咖啡店」
    之負責人，其為圖減省店內之電費支出，竟與真實姓名年籍
    不詳之成年人，共同基於竊電之犯意聯絡，於不詳時間，以
    不詳代價，委請該人將臺灣電力股份有限公司（下稱臺電公
    司）裝設在上址之瓦時計電表（電號：00-00-0000-00- 0號
    、電表號碼： 000000000號）上具有文書性質之封印鎖損壞
    （毀損文書部分未據告訴），並剪斷同字鉛封，打開電表玻
    璃罩，將電表內部指針更換為鐵製材質，之後即每二個月一
    次，利用磁鐵撥退電表指數，使電度表失效不準，進而降低
    電表用電度數，竊取電流使用。迨於九十四年六、七月間（
    起訴書誤載為九十六年六、七月間），賴國壽因健康情形欠
    佳，乃將上揭「馥青咖啡店」交由乙○○接手經營，並告知
    乙○○上開電表已加工之事，指導乙○○如何利用磁鐵撥退
    電表指數，以竊取電流使用。詎乙○○為圖減省上揭咖啡店
    之電費支出，乃基於竊電之單一犯意，自九十四年六月間某
    日起至九十七年十二月間某日止，於臺電公司人員每二個月
    來抄表前，均利用磁鐵撥退電表指數，使電度表失效不準，
    進而降低電表用電度數，接續竊取電流使用，共撥退電表度
    數三萬九千二百八十七度，合計獲取約新臺幣（下同）二十
    一萬一千八百三十六元之不法利益。嗣於九十七年十二月十
    七日上午十時四十三分許，為臺電公司稽查員甲○○會同警
    方在上開地點實地檢查而查獲上情。
二、案經臺電公司訴由臺中縣警察局報請臺灣臺中地方法院檢察
    署檢察官偵查起訴。
    理    由
一、程序方面：
  (一)本案被告乙○○所犯係死刑、無期徒刑、最輕本刑為三年以
    上有期徒刑以外之罪，被告於行準備程序中就被訴事實為有
    罪之陳述，經法官告知簡式審判程序之旨，並聽取公訴人、
    被告之意見後，本院合議庭認為適宜由受命法官獨任進行簡
    式審判程序，而依刑事訴訟法第二百七十三條之一第一項規
    定，裁定改用簡式審判程序，是本案之證據調查，依刑事訴
    訟法第二百七十三條之二、同法第一百五十九條第二項之規
    定，不適用傳聞法則有關限制證據能力之相關規定。
  (二)本案被告所為不利於己之供述，並無出於強暴、脅迫、利誘
    、詐欺、疲勞訊問、違法羈押或其他不正之方法，亦非違反
    法定障礙事由經過期間不得訊問或告知義務之規定而為，依
    刑事訴訟法第一百五十六條第一項、第一百五十八條之二規
    定，應認其有證據能力。
  (三)本案認定犯罪事實所憑之非供述證據，均無違反法定程序而
    取得之情形，依刑事訴訟法第一百五十八條之四反面規定，
    自有證據能力。
二、上揭事實，業據被告於警詢、偵查及本院審理時均坦承不諱
    ，核與告訴代理人甲○○於偵查中指述相符，並有臺灣電力
    公司用電實地調查書影本、追償電費計算單影本、上開電號
    基本資料各一張，及現場勘查照片六張等在卷可憑，足見被
    告自白與事實相符，本案事證明確，其犯行洵堪認定，應依
    法論科。
三、按依刑法第三百二十三條之規定，電能關於該（竊盜）章之
    罪以動產論，惟被告竊取電流之竊盜行為因與電業法第一百
    零六條第三款間，有普通法與特別法之關係，依特別法優於
    普通法之原則，自應適用電業法第一百零六條第三款之罪處
    斷（最高法院八十三年度臺上字第六七七九號判決意旨參照
    ），故核被告所為，係犯電業法第一百零六條第三款之竊電
    罪。被告經由其兄賴國壽告知可以磁鐵撥退電表指數，即以
    單一之竊電決意，在同一地點，以固定頻率撥退電表指數使
    其失效不準而竊電，侵害同一法益，各行為之獨立性極為薄
    弱，依一般社會健全觀念，在時間差距上，難以強行分開，
    在刑法評價上，以視為數個舉動之接續施行，合為包括之一
    行為予以評價，較為合理，故屬接續犯，而為包括之一罪；
    公訴人認被告所為分屬連續犯及數罪，尚有誤會。又被告所
    為係包括上之一罪，其一部行為雖在刑法九十五年七月一日
    修正施行前，一部行為雖在刑法修正後，仍應依最後行為時
    之法律論處，不生比較新舊法刑之輕重問題，併予敘明。爰
    審酌被告竊取電能，造成告訴人臺電公司受有財產上損失，
    然被告犯後坦承犯行，並與臺電公司達成和解，業據告訴代
    理人甲○○於偵訊時陳明在卷（參見偵查卷第七頁），暨其
    素行、智識、犯罪動機、目的、手段、犯罪所得等一切情狀
    ，量處如主文所示之刑，並諭知易科罰金之折算標準，以示
    懲儆。末查，被告前未曾因故意犯罪受有期徒刑以上刑之宣
    告等情，有臺灣高等法院被告前案紀錄表及臺灣臺中地方法
    院檢察署刑案資料查註紀錄表各一份在卷可稽，因一時失慮
    ，致罹刑章，經此司法偵審程序後，當知所警惕，信無再犯
    之虞，且被告業已與告訴人達成和解，業如前述，是本院認
    其所受宣告之刑，以暫不執行為適當，爰諭知緩刑三年，以
    勵自新，並觀後效。又按緩刑宣告，得斟酌情形，命犯罪行
    為人向被害人支付相當數額之財產或非財產上之損害賠償，
    刑法第七十四條第二項第三款亦有明定。為確保被告於緩刑
    期間，能按其於和解時所承諾之賠償金額以及付款方式履行
    ，以確實收緩刑之功效，爰依前揭規定及告訴代理人於偵查
    中所陳述之和解內容（參見偵查卷第七頁），併諭知被告應
    向告訴人台電公司支付財產上之損害賠償二十一萬一千八百
    三十六元，其給付方法為：於九十八年一月八日先給付三萬
    一千八百三十六元，其餘款項則自九十八年二月八日起至同
    年十月八日止，於每月八日前各給付二萬元。倘被告未遵循
    本院諭知之緩刑期間負擔而情節重大者，檢察官得依刑事訴
    訟法第四百七十六條及刑法第七十五條之一第一項第四款之
    規定，聲請撤銷本案緩刑之宣告，併予敘明。
據上論斷，應依刑事訴訟法第二百七十三條之一第一項、第二百
九十九條第一項前段，電業法第一百零六條第三款，刑法第十一
條前段、第四十一條第一項前段，第七十四條第一項第一款、第
二項第三款，判決如主文。
中    華    民    國    98    年    3     月    31    日
                  刑事第十三庭  法  官  黃裕仁
以上正本證明與原本無異。
如不服本判決應於收受判決後十日內向本院提出上訴書狀，並應
敘述具體理由；其未敘述上訴理由者，應於上訴期間屆滿後二十
日內向本院補提理由書（均須按他造當事人之人數附繕本，切勿
逕送上級法院）。
                                書記官  何惠文
中    華    民    國    98    年    3     月    31    日
附錄論罪科刑法條
電業法第一百零六條
有左列行為之一者為竊電，處五年以下有期徒刑、拘役或五百元
以下罰金：
一、未經電業供電，而在其供電線路上私接電線者。
二、繞越電度表或其他計電器，損壞或改動表外之線路者。
三、損壞或改變電度表、無效電力計、其他計電器之構造，或以
    其他方法使其失效不準者。
四、在電價較低之線路上，私接電價較高之電器者。
五、包燈用戶，在原定電燈盞數及瓦特數以外，私自增加盞數或
    瓦特數者。
六、電力用戶，在原申請馬力數、瓩數或仟伏安數以外，私自增
    加馬力數瓩數或仟伏安數者。


司法院資訊處製作；財團法人民間司法改革基金會備份。
